【裁判字號】    95,財管,86
【裁判日期】    951031
【裁判案由】    選任遺產管理人
【裁判全文】
臺灣臺南地方法院民事裁定              95年度財管字第86號
聲  請  人  臺南縣新化鎮農會
法定代理人  乙○○
上列聲請人聲請為被繼承人甲○○選任遺產管理人事件，本院裁
定如下：
    主      文
選任財政部國有財產局臺灣南區辦事處臺南分處為被繼承人甲○
○（男，民國○○○年○月○○○日生，身分證統一編號：Ｚ0
00000000號）之遺產管理人。
聲請程序費用由被繼承人甲○○之遺產負擔。
    理      由
一、按繼承人均拋棄其繼承權者，準用關於無人承認繼承之規定
    ，民法第一一七六條第六項定有明文。又繼承開始時，繼承
    人之有無不明，而不能依民法第一一七七條選定遺產管理人
    時，得由利害關係人聲請法院選任之。民法第一一七八條第
    二項亦定有明文。是揆諸前揭規定意旨，於繼承人皆拋棄其
    繼承權，無人繼承時，亦應許利害關係人聲請法院選任遺產
    管理人，俾為遺產之處置。
二、本件聲請意旨略以：被繼承人甲○○於民國（下同）九十年
    六月五日，以其所有座落於臺南縣新化鎮○○○段四一、四
    二、四三、四四地號之土地，設定本金最高限額新臺幣（下
    同）二百五十萬元予聲請人臺南縣新化鎮農會，擔保被繼承
    人對聲請人現在及將來所負之一切債務，嗣被繼承人於九十
    三年五月二十七日死亡時，尚欠聲請人四百二十萬一千一百
    三十五元，及自八十九年六月十六日起至清償日止，按年息
    九點八計算之利息，暨自八十九年六月十六日起至清償日止
    ，按上開利率百分之二十計算之違約金，並賠償程序費用二
    百六十二元。惟被繼承人之法定繼承人均已拋棄繼承，迄今
    亦無親屬會議為其選定遺產管理人，致影響聲請人債權之行
    使，故聲請選任被繼承人之遺產管理人等語。
三、經查：聲請人主張之上開事實，業據其提出被繼承人之除戶
    謄本、本院慶民儒九十三年繼字第八九八號准予備查通知影
    本一件、債權憑證影本一件、土地抵押權設定契約書影本一
    件、他項權利證明書影本一件及土地登記謄本四件為證，復
    經本院依職權調閱九十三年度繼字第八九八號卷宗核閱無誤
    ，堪信為真實。次查被繼承人之繼承人均已聲明拋棄繼承權
    ，而聲請人為被繼承人之債權人，其以利害關係人身分聲請
    選任被繼承人之遺產管理人，自屬合法，應予准許。
四、按公示催告期限屆滿，無繼承人承認繼承時，其遺產於清償
    債權，並交付遺贈物後，如有剩餘，歸屬國庫；又按非公用
    國有財產以財政部國有財產局為管理機關，民法第一千一百
    八十五條、國有財產法第十二條分別定有明文。按本件被繼
    承人甲○○之繼承人均已拋棄繼承權，足見渠等對被繼承人
    遺產之處置已漠不關心，而被繼承人之遺產，倘無人承認繼
    承時，於清償債權，交付遺贈物後，將歸屬國庫，故為使遺
    產之處置順利進行，並考量遺產管理之專業性與公平性，本
    院認選任財政部國有財產局臺灣南區辦事處臺南分處為被繼
    承人之遺產管理人較為適當，故裁定如主文。
中    華    民    國    95    年    10    月    31    日
                  家事法庭法  官   謝瑞龍
以上正本證明與原本無異。
如不服本裁定應於送達後10日內向本院提出抗告狀，並應繳納抗
告費新台幣1000元。
中    華    民    國    95    年    10    月    31    日
                          書記官   周曉萍


司法院資訊處製作；財團法人民間司法改革基金會備份。
